【裁判字號】    89,訴,2653
【裁判日期】    891211
【裁判案由】    偽造有價證券等
【裁判全文】
臺灣高雄地方法院刑事判決                        八十九年度訴字第二六五三號
    公  訴  人  臺灣高雄地方法院檢察署檢察官
    被      告  甲○○
    被      告  丙○○
右列被告因案件，經檢察官提起公訴（八十九年度偵字第二三三二九號），本院判決
如左：
    主  文
甲○○、丙○○共同意圖供行使之用，而偽造有價證券，各處有期徒刑壹年拾月，均
緩刑肆年。
偽造之「以丁○○己○○為共同發票人、安泰商業銀行為受款人、發票日民國捌拾玖
年拾月拾陸日，票面金額新台幣柒拾伍萬元，未載到期日」之本票壹張；「高雄縣鳳
山地政事務所」暨「主任薛顯明」「內政部印」公印文各貳枚、；「丁○○」、「己○○」身分證各壹張；「丁○○」、「己○○」名義之偽印各壹個；附表所示之「丁○○」署押及印文共肆拾參枚、「己○○」署押及印文共貳拾陸枚均沒收。
    事  實
一、甲○○有賭博前科，丙○○則無前科，二人因缺錢花用，各別於八十九年八、九
    月間，見某報紙刊登給付報酬約新台幣（下同）一萬元暗示性之分類廣告，乃分
    別與綽號「張先生」之不詳姓名之成年男子共同基於意圖為自己及第三人不法所
    有之犯意連絡，合意由甲○○、丙○○假冒丁○○、己○○夫妻，再借其名義詐
    購汽車、辦理貸款。由「張先生」負責向汽車公司之業務員接洽買車事宜，再由
    甲○○、丙○○出面，偽裝以動產擔保交易方式及偽造公文書、私文書、特種文
    書、偽造有價證券之方式達詐購汽車目的，並於事成後，甲○○、丙○○可各得
    一萬元至一萬五千元不等之代價。其做法係八十九年十月初某日，綽號「張先生
    」之人以丁○○名義打電話向高雄市○○○路四九一號上正汽車有限公司（下稱
    上正公司）職員戊○○表示欲購買價格約七、八十萬元左右之新車，且要以丁○○名義辦理汽車貸款，約過二、三日，再由張先生傳真行使經姓名不詳之人所偽
    造已換貼甲○○、丙○○相片之丁○○、己○○名義之身分證件；及偽造丁○○
    名義之座落高雄縣林園鄉○○段四七九地號土地所有權狀及其上建物門牌高雄縣
    林園鄉○○○路一一九巷四號之建築物改良所有權狀公文書至上正公司，再由不
    知情之戊○○傳真上開資料交付於安泰商業銀行北高雄分行汽車貸款部供審核，
    使該銀行之承辦人員乙○○徵信審核後誤認證件為真，陷於錯誤而通知上正公司
    請貸款人丁○○、保證人己○○前來對保。三方並約於八十九年十月十六日中午
    十二時許至上正公司辦理對保手續，屆時張先生乃搭載甲○○、丙○○二人至上
    正公司，並交代如何應對後，僅由甲○○、丙○○二人進入上正公司，甲○○、
    丙○○分別持偽造之丁○○、己○○名義之身分證及張先生所交付之偽造丁○○
    、己○○名義之印章；自稱係丁○○、己○○本人，於乙○○、戊○○解釋契約
    之權益後，由甲○○假冒丁○○名義於(1)購車「貸款暨動產抵押契約書」共三份
    上偽造立契約本人丁○○之簽名三枚、署押共二十一枚；(2)授權書二張上偽造簽
    名二枚、署押二枚；(3)動產擔保交易動產抵押設定登記申請書三張上偽造署押六
    枚；(4)蒐集本人財經資料之同意書一張上偽造簽名、署押各一枚；(5)車輛內容逕
    載同意書一張上偽造簽名、署押各一枚。並意圖供行使之用，於發票日八十九年
    十月十六日、票面金額七十五萬元、未載到期日，視為見票即付之有價證券本票
    一紙上發票人欄偽造丁○○之簽名署押各一枚而完成偽造有價證券。又於安泰商
    業銀行印鑑卡私文書三張上偽造丁○○簽名一枚，署押四枚，而丙○○亦假冒己○○名義於(1)購車「貸款暨動產抵押契約書」共三份上偽造連帶保證人己○○之
    簽名三枚、署押共十九枚；(2)授權書一張上偽造簽名、署押各一枚；(3)蒐集本人
    財經資料之同意書一張上偽造簽名、署押各一枚；亦意圖供行使之用而於上開本
    票上偽造共同發票人己○○之簽名、署押各一枚。而後均交付銀行對保人員乙○○而行使之，均足生損害於丁○○夫妻及上正公司、安泰商業銀行。嗣於辦妥對
    保手續後擬離去之際，為警發現，始未能以此方式詐得貸款購車。並扣得偽造之
    丁○○、己○○身分證、印章各一枚、手續費用三千元、開戶用之存簿存款一百
    元等物。
二、案經航空警察局高雄分局報請臺灣高雄地方法院檢察署檢察官偵查公訴。
    理  由
一、右揭事實業據被告甲○○、丙○○於警訊、偵查、及本院審理時坦承不諱，核與
    證人乙○○、戊○○；被害人丁○○、己○○分別於警訊及本院審理時供證情節
    相符，並有本票一紙、安泰商業銀行印鑑卡三張、授權書二紙、貸款暨動產抵押
    契約書三紙、動產擔保交易動產抵押設定申請書三張、同意書二紙、偽造之建物
    及土地所有權狀各一份、偽造身分證件及印章各二枚、現金三千一百元等分別扣
    案並附卷可考，事證明確，被告等犯行洵堪認定，應依法論科。
二、按身分證雖為公文書之一種，惟係為一時謀生或便利起見所偽造，係刑法第二百
    十二條之特種文書，惟其上之內政部印，係公印文。再查影本與正本有相同效力
    ，故核被告所為，均係犯刑法第三百三十九條第一項、第三項、第二百零一條第
    一項、第二百十六條、第二百十條、第二百十一條、第二百十二條之詐欺取財未
    遂罪、行使偽造公文書、私文書、行使偽造特種文書、及偽造有價證券罪之罪。
    （所犯偽造有價證券罪係為擔保詐欺所得之款項，故應另論詐欺罪）。被告二人
    與綽號張先生之成年男子間，均有犯意聯絡及行為分擔，應以共同正犯論處。被
    告利用不知情之戊○○傳真虛偽身分證、權狀資料影本給於銀行承辦人員，其利
    用不知情之人為行使偽造公文書及特種文書之犯行，乃間接正犯。又被告已著手
    詐欺犯罪行為之實行而未能達其目的，為未遂犯。被告偽造公文書、私文書、特
    種文書後復持以行使，其偽造之低度行為應為行使之高度行為所吸收，又其偽造
    「內政部印」「高雄縣鳳山地政事務所印」「主任薛顯明」公印文；「丁○○」
    、「己○○」印章、印文、簽名為各該偽造私文書等之部分行為，均不另論罪。
    被告於有價證券上之偽造印文或署名之行為，亦為偽造有價證券之階段行為，其
    行使偽造有價證券之低度行為為偽造有價證券之高度行為所吸收亦均不另論罪。
    被告上開之詐欺未遂、行使偽造私文書、行使偽造公文書、行使偽造特種文書、
    及偽造有價證券犯行間則互有方法、結果之牽連關係，應從一重之偽造有價證券
    罪處斷。公訴人認尚成立刑法第二百十七條第一項偽造印章罪，尚有未恰。又被
    告偽造及行使偽造公文書罪，公訴人已於起訴書犯罪事實欄敘明，然所犯法條漏
    未提及，應屬漏引。審酌被告等之犯罪動機、手段、品行、犯罪所生之危害、及
    衡量被告僅為貪一萬元左右之小利而竟損及交易之信用，本不宜寬貸，然其犯後
    深知悔悟，所偽造之本票數量僅有一張；且係受他人慫恿行騙；惡性尚非非大，
    情堪憫恕，縱量處法定最低刑度，衡情猶有情輕法重之嫌，應依刑法第五十九條
    規定酌量減輕其刑，使輕重得宜，罰當其罪，俾符罪刑相當原則。又被告丙○○
    尚無前科、被告甲○○僅有賭博科處罰金前科，未曾受有期徒刑以上刑之宣告，
    有臺灣高雄地方法院檢察署刑案資料查註記錄表附卷可稽，此次一時失慮，致罹
    刑典，惟事後已坦承犯行，深具悔意，經此偵審及刑之宣告後，應知警惕而無再
    犯之虞，本院因認其刑以暫不執行為適當，並予宣告緩刑四年，用啟自新。偽造
    之丁○○、己○○名義身分證件二枚，係共犯張先生所偽造，為共犯所有且供犯
    罪所用之物，應依刑法第三十八條第一項第二款宣告沒收。偽造之印章二枚、無
    論屬於犯人與否，應依刑法第二百十九條之規定沒收。偽造之本票有價證券，應
    依刑法第二百零五條規定宣告沒收。而本票上偽造之「丁○○」、「己○○」印
    文、署押部分，已因上開沒收而包括在內，無庸重為沒收。又傳真之土地及建築
    物權狀各一紙及身分證二紙；偽造印鑑卡、授權書、同意書、貸款暨動產抵押契
    約書、動產抵押登記申請書等公、私文書，惟既已交付銀行，即非被告所有，固
    不得宣告沒收，惟其上所偽造之「高雄縣鳳山地政事務所」暨「主任薛顯明」公
    印文二枚、「內政部印」公印文二枚，「丁○○」簽名八枚、印文三十五枚；「
    己○○」」之簽名五枚、印文二十一枚，仍應依刑法第二百十九條規定併宣告沒
    收。至於現金三千一百元雖係共犯張先生所有，但並非供犯罪所必須之用，爰不
    予宣告沒收，併此敘明。
據上論結，應依刑事訴訟法第二百九十九條第一項前段，刑法第二十八條、第二十六
條、第二百零一條第一項、第二百十六條、第二百十條、第二百十一條、第二百十二
條、第三百三十九條第一項、第三項、第五十五條、第五十九條、第七十四條第一款
第二百零五條、第二百十九條，第三十八條第一項第二款，判決如主文。
中    華    民    國      八十九      年      十二      月      十一    日
                                    臺灣高雄地方法院刑事第三庭
                                        法  官  簡  志  瑩
右正本證明與原本無異。
如不服本判決，應於判決送達後十日內，向本院提出上訴狀。
                                        書記官  林  宜  正
中    華    民    國      八十九      年      十二      月      十五    日
附錄論罪科刑法條：
刑法第二百零一條第一項：
意圖供行使之用，而偽造、變造公債票，公司股票或其他有價證券者，處三年以上十
年以下有期徒刑，得併科三千元以下罰金。
刑法第二百十條：
偽造、變造私文書，足以生損害於公眾或他人者，處五年以下有期徒刑。
刑法第二百十一條：
偽造、變造公文書，足以生損害於公眾或他人者，處一年以上七年以下有期徒刑。
刑法第二百十二條：
偽造、變造護照、旅券、免許證、特許證及關於品行、能力、服務或其他相類之證書
、介紹書，足以生損害於公眾或他人者，處一年以下有期徒刑，拘役或三百元以下罰
金。
刑法第二百十六條：
行使第二百十條至第二百十五條之文書者，依偽造、變造文書或登載不實事項或使登
載不實事項之規定處斷。
刑法第三百三十九條第一項、第三項：
意圖為自己或第三人不法之所有，以詐術使人將本人或第三人之物交付者，處五年以
下有期徒刑、拘役或科或併科一千元以下罰金。
前二項之未遂犯罰之。
  附    表
 ┌──────────────────────────────────┐
 │文件名稱                    偽造之署名或印文名稱數量                │
 ├──────────────────────────────────┤
 │貸款暨動產抵押契約書三張    丁○○簽名三枚、印文二十一枚                                │
 ├──────────────────────────────────┤
 │同上文件                    己○○簽名三枚、印文十九枚                                      │
 ├──────────────────────────────────┤
 │動產抵押設定登記申請書三張  丁○○印文六枚                          │
 ├──────────────────────────────────┤
 │查詢資料同意書              丁○○簽名一枚、印文一枚                │
 ├──────────────────────────────────┤
 │同上文件                    己○○簽名一枚、印文一枚                │
 ├──────────────────────────────────┤
 │同意書                      丁○○簽名一枚、印文一枚                                        │
 ├──────────────────────────────────┤
 │逕行填具到期日授權書        丁○○簽名一枚、印文一枚                                         │
 ├──────────────────────────────────┤
 │同上文件                    己○○簽名一枚、印文一枚                                        │
 ├──────────────────────────────────┤
 │撥付汽車公司款項同意書      丁○○簽名一枚、印文一枚                                            │
 ├──────────────────────────────────┤
 │印鑑卡三張                  丁○○簽名一枚、印文四枚                                        │
 │                                                                    │
 └──────────────────────────────────┘


司法院資訊處製作；財團法人民間司法改革基金會備份。
